臺中高等行政法院判決
111年度交上字第98號
上  訴  人  徐曉瀚                                 
被 上訴 人  臺中市交通事件裁決處

代  表  人  黃士哲              
上列當事人間交通裁決事件，上訴人對於中華民國111年8月17日
臺灣臺中地方法院111年度交字第43號行政訴訟判決，提起上訴
，本院判決如下：
    主  文
原判決廢棄，發回臺灣臺中地方法院行政訴訟庭。
    理  由
一、爭訟概要：上訴人於民國110年10月27日18時40分許，駕駛
    號牌NNF-1931號普通重型機車(下稱系爭車輛），行經臺中 
    市北區崇德路、美德街口，因「闖紅燈」之違規行為，為臺
    中市政府警察局第二分局（下稱舉發機關）員警認定上訴人
    違反道路交通管理處罰條例(下稱道交條例)第53條第1項規
    定，當場對上訴人製開第GU0662182號舉發違反道路交通管
    理事件通知單。被上訴人續於111年1月7日以中市裁字第68-
    GU0662182號裁決書（下稱原處分），依道交條例第53條第1
    項、第63條第1項第3款及「違反道路交通管理事件統一裁罰
    基準表」之規定，按期限內到案之基準，裁處上訴人第1階
    段罰鍰新臺幣(下同)1,800元，並記違規點數3點。上訴人不
    服，提起行政訴訟，經臺灣臺中地方法院行政訴訟庭（下稱
    原審）於111年8月17日以111年度交字第43號行政訴訟判決
    （下稱原判決）駁回，上訴人不服，遂提起本件上訴。
二、兩造於原審之主張及聲明，均引用原判決書所載。
三、上訴意旨略以：
　㈠依交通部109年11月2日交路字第1095008804號函，其中柒、
    會議結論第3條規定：「車輛於紅燈亮起前通過停止線，僅
    因橫向車流阻隔或因路口範圍甚大等，而於紅燈後仍停等於
    路口範圍，並俟他向車流減少或空隙之時，逕予穿越路口至
    銜接路段，該行為不列為闖紅燈態樣。」是以，判斷車輛是
    否有闖紅燈之違規事實，應確認行車管制號誌為紅燈時，該
    車輛是否尚未通過停止線，若駕駛人係在其行進方向之號誌
    變換為紅燈前，已超越停止線進入路口，嗣其雖於該號誌轉
    換為紅燈時，方駛出交岔路口，此仍與「行經有燈光號誌管
    制之交岔路口闖紅燈」之違規行為不盡相符。準此，闖紅燈
    自應以通過停止線時號誌是否顯示為紅燈作為評斷基準，若
    車輛最終通過停止線時，號誌尚未顯示為紅燈，縱使有黃燈
    之警告，仍不得以闖紅燈之違規事實相繩。上開函釋係針對
    道交條例第53條之「闖紅燈」所為之函釋，具有解釋性行政
    規則效力，足堪為各級機關適用法律及民眾認知執法機關適
    用法律意見之參考。
　㈡上訴人駕駛系爭車輛，行經臺中市北區崇德路、美德街口，
    於崇德路號誌為綠燈時已越過停止線，然於穿越斑馬線往右
    前方待轉區前進時，適逢一名路人牽腳踏車從人行道前來、
    並停在斑馬線上阻擋上訴人行進，上訴人打方向燈向路人提
    示但未獲置理，上訴人若向左繞過該名路人，恐與後方來車
    相撞，為免發生交通事故，上訴人只好選擇等候，待崇德路
    號誌變更為紅燈，對該名路人而言為綠燈，而穿越斑馬線後
    ，上訴人方得以前行，以致上訴人進入路口時為紅燈，其行
    為該當上開函釋，非屬闖紅燈行為，原處分認事用法即有違
    誤。
　㈢原審依被上訴人提供之證物光碟，無法證明上訴人於崇德路
    紅燈亮起時有穿越停止線之事實。而被上訴人應提供者係上
    訴人位於崇德路之畫面，方得以得知上訴人是否遭路人不當
    阻擋，及是否於綠燈時已越過停止線，被上訴人僅提供有利
    於其之監視畫面，故意隱匿重要證據，原審復未令上訴人有
    辯論之機會，有違行政訴訟法第135條第2項規定等情，並聲
    明：⒈原判決廢棄。⒉原處分撤銷。
四、本院之判斷：
　㈠按判決不適用法規或適用不當者，為違背法令；有判決不備
    理由或理由矛盾情形者，其判決當然違背法令，行政訴訟法
    第237條之9第2項準用第236條之2第3項、第243條第1項、第
    2項第6款定有明文。又當事人提出之攻擊或防禦方法，行政
    法院應斟酌全辯論意旨及調查證據之結果，依論理及經驗法
    則判斷其真偽，而將得心證之理由記明於判決；如對於當事
    人提出之攻擊或防禦方法未加以調查，並將其判斷之理由記
    明於判決，或認定事實徒憑臆測而不憑證據者，即構成行政
    訴訟法第243條第2項第6款所謂判決不備理由之當然違背法
    令；如認定事實與所憑證據內容不符者，則屬同款所謂判決
    理由矛盾。再者，勘驗係以五官之作用，認識事務之現象，
    為調查證據之方法，依行政訴訟法第141條第1項規定，行政
    法院審理案件對證物為勘驗後，應將勘驗結果告知當事人，
    並令為辯論。倘當事人對於證物之內容能否證明待證事實，
    有所爭執，行政法院為證物勘驗時，應就爭執之主張，予以
    調查釐清，將結果記載於勘驗筆錄。又判決不採當事人足以
    影響判決結果之證據而為之主張，亦應於理由中記載不採之
    理由。
　㈡次按汽車駕駛人，行經有燈光號誌管制之交岔路口闖紅燈者
    ，處1,800元以上5,400元以下罰鍰，並記違規點數3點，道
    交條例第53條第1項及第63條第1項第3款分別定有明文。又
    停止線，用以指示行駛車輛停止之界限，車輛停止時，其前
    懸部分不得伸越該線；車輛面對圓形紅燈表示禁止通行，不
    得超越停止線或進入路口，道交條例第4條第3項授權交通部
    會同內政部訂定之「道路交通標誌標線號誌設置規則」第17
    0條第1項前段及第206條第5款第1目亦有明文規定。準此，
    闖紅燈之認定，須汽車駕駛人，行經有燈光號誌管制之交岔
    路口，於號誌顯示為紅燈時，其前懸部分已超越停止線或進
    入路口為必要。又車輛行經交岔路口，於號誌顯示為紅燈前
    ，已超過停止線後，有因遇狀況以致不能順利通過交岔路口
    可能，而此情形與闖紅燈之要件不符。交通部109年6月30日
    「闖紅燈行為之認定原則」會議結論三，謂：「車輛於紅燈
    亮起前通過停止線，僅因横向車流阻隔或因路口範圍甚大等
    ，而於紅燈後仍停等於路口範圍，並俟他向車流減少或空隙
    之時，逕予穿超路口至銜接路段，該行為不列為闖紅燈態樣
    。」即其適例。
　㈢查原審認上訴人於110年10月27日18時40分許，騎乘系爭車輛
    沿崇德路一段往北方向行駛至美德街口，於崇德路一段往北
    方向號誌顯示為紅燈時，應於停止線前等停紅燈，有不顧崇
    德路之紅燈號誌，穿越停止線後行駛至待轉區，再由待轉區
    穿越路口至美德街之情形，係以勘驗舉發機關之採證光碟為
    其依據，並以員警面對美德街口執勤時，美德街口號誌顯示
    為綠燈，推得崇德路一段往北方向號誌確屬紅燈無誤，而認
    上訴人面對紅燈號誌亮起時，未於停止線前等停紅燈，穿越
    停止線左轉，構成「駕車行經有燈光號誌管制之交岔路口闖
    紅燈」之違規行為；另以上訴人主張其係在燈號為綠燈轉黃
    燈時通過停止線，警方所站之處無法確認崇德路口方向號誌
    ，純屬猜測推論，而不可採信（見原判決第3頁），為其論
    據。惟查：
　⒈上訴人於110年11月25日提出違規申訴時，已陳明其於崇德路
    燈號綠燈轉黃燈時已通過停止線，係因遭行人阻隔而無法進
    入待轉區，待行人於美德街號誌轉為綠燈時，其方得以進入
    待轉區(見原審卷第53頁)，且於提起本件行政訴訟時，於起
    訴狀所附「交通違規案件陳述單（甲證3）」再次重申此一
    主張。足認上訴人對於原處分認其駕駛系爭車輛行經崇德路
    、美德街口時，面對紅燈號誌亮起時，未於停止線前等停紅
    燈，穿越停止線左轉，一再否認，並提出其何以不符合闖紅
    燈之主張。而上訴人前開主張倘為真實，依前開闖紅燈認定
    之說明，有推翻原處分以上訴人有「駕車行經有燈光號誌管
    制之交岔路口闖紅燈」認定之可能，應屬上訴人重要之攻擊
    方法，亦關係原處分認定事實、適用法令是否合法有據之判
    斷。原審為本件審理時，當有就上訴人前開主張為事實及證
    據調查之必要，並應於判決中說明上訴人此等主張可採或不
    可採之理由。
　⒉原審勘驗舉發機關提供之採證光碟，勘驗結果為：「㈠崇德路
    與美德街口-全景監視器影像畫面時間2021-10-27 18：39：
    17時至18：39：26時，崇德路方向號誌由綠燈轉換為紅燈，
    待轉區車輛開始往美德街前行，18：39：27時，待轉區車輛
    淨空，美德街往東方向陸續有車輛左轉銜入崇德路往北方向
    ，18：39：34時，崇德路往北方向號誌仍為紅燈，號牌NNF-
    1931重型機車(下稱系爭車輛)自畫面右方出現，行經待轉區
    後左轉美德街往西方向併消失於畫面。㈡員警密錄器畫面時
    間2021/10/27 18：40：24時，美德街號誌燈顯示綠燈，待
    轉區車輛陸續行經員警執勤位置，18：40：36時，系爭車輛
    穿越崇德路往北方向停止線後，左轉進入美德街，員警遂攔
    停系爭車輛執行稽查、檢舉程序。」勘驗筆錄中固載有「20
    21/10/27 18：40：24時，美德街號誌燈顯示綠燈，待轉區
    車輛陸續行經員警執勤位置，18：40：36時，系爭車輛穿越
    崇德路往北方向停止線後，左轉進入美德街」之內容，然筆
    錄未就上訴人所主張「其於崇德路燈號綠燈轉黃燈時已通過
    停止線，係因遭行人阻隔而無法進入待轉區」是否真實一節
    ，予以著墨，尚難認原審已就上訴人上開主張於勘驗時予以
    檢視。
　㈣再者，原審就舉發機關所提供採證光碟為勘驗後，固有將勘
    驗筆錄送上訴人表示意見，然依上訴人於111年8月4日具狀
    對勘驗結果所表示：「影像畫面沒有顯示停止線至人行穿越
    一半的畫面。員警密錄器畫面沒有顯（示）停止線至人行穿
    越道所發生之情事」(見原審卷第82頁)意旨，係主張勘驗內
    容，未就上訴人指出之前開事實為調查，勘驗之內容無法證
    明上訴人通過停止線時之情形。換言之，已對採證光碟內容
    作為上訴人闖紅燈之違規證據，有所爭執，依前揭說明，此
    一事實，當有經由證據調查予以釐清之必要。原審未依職權
    就上開事實為調查，即為上訴人有闖紅燈事實之認定，自屬
    速斷，而與行政訴訟法第125條第1項及同法第133條規定有
    違。此外，原判決僅以上訴人主張其係在燈號為綠燈轉黃燈
    時通過停止線，警方所站之處無法確認崇德路口方向號誌，
    純屬猜測推論，不可採信，而未對於上訴人提出之前開主張
    何以不足採，於判決理由中為實質之論駁，難認已對上訴人
    原審時提出之攻擊或防禦方法，於判決理由中已作說明，亦
    構成行政訴訟法第243條第2項第6款所謂判決不備理由之當
    然違背法令。
五、綜上所述，原判決既有如上述之違背法令情事，且足以影響
    判決之結果，則上訴人指摘原判決違背法令，求予廢棄，為
    有理由。又本件事證未臻明確，本院尚無從逕依原判決所查
    得事證自為判決，有由原審再為調查審認之必要，爰將原判
    決廢棄，發回原審更為適法之裁判。
六、依行政訴訟法第237條之9第2項、第236條之2第3項、第256
    條第1項、第260條第1項，判決如主文。
中　　華　　民    國    111    年    10    月    18   日
                臺中高等行政法院第一庭
                          審判長法  官  沈  應  南   
                                法  官  林  靜  雯
                                法  官  黃  司  熒
以上正本證明與原本無異。　　　　　　　　　　　　　　　
本判決不得上訴。　　　 
中　　華　　民    國    111    年    10    月    18   日
                                書記官  許  巧  慧